臺灣臺中地方法院刑事判決　　　　　　　　　　　　　九十年度易字第三八五八號
　　公　訴　人　臺灣台中地方法院檢察署檢察官
　　被　　　告　甲○○
右列被告因違反臺灣省內菸酒專賣暫行條例案件，經檢察官提起公訴（九十年度偵字
第一九六五一號），本院判決如左：
    主      文
甲○○無罪。
    理      由
一、依中央法規標準法第二十二條第一項規定，法律之廢止，應經立法院通過，總統
    公布。雖菸酒管理法業於民國九十一年一月一日起施行，惟按台灣省內菸酒專賣
    暫行條例為法律，在未依上開法定程序廢止前仍為有效之法律，先予敘明。
二、公訴意旨略以：被告甲○○明知其於民國（下同）九十年十月二十五日，在台中
    市○○路花蓮貨運站，向綽號「細漢」之不詳姓名成年男子所購買之完稅價格總
    值新台幣（下同）六萬八千七百元之洋菸白色大衛杜夫一千包、黑色大衛杜夫一
    千包、七星香菸一千二百包及國產黃色硬盒長壽香菸二千五百包，均係未貼有專
    賣憑證之菸類，竟意圖營利，以每條二百元販入，並準備以每條三百元賣出，嗣
    於九十年十月二十六日十時十五分許，甲○○載運前揭未貼專賣憑證之香菸，行
    經台中縣豐原市○○路九號前，為內政部警政署保安警察第三總隊第一大隊員警
    攔檢查獲。因認被告涉有違反臺灣省內菸酒專賣暫行條例第三十條第一項、第三
    十七條第五款之罪嫌。
三、訊據被告甲○○對於前揭為警攔檢查獲伊販入載運未稅菸類之事實，固坦認無諱
    ，惟堅決否認有何違法犯行，辯稱：綽號「細漢」之人僅告訴伊係水貨而已，伊
    並未見過該查扣之香菸，不知道該香菸係貼偽造之專賣憑證，伊以為水貨即是未
    貼專賣憑證之香菸等語。
四、按犯罪事實，應依證據認定之，無證據不得推定其犯罪事；又被告之犯罪不能證
    明者，應諭知無罪之判決，刑事訴訟法第一百五十四條、第三百零一條第一項分
    別定有明文。公訴人認被告甲○○有違反台灣省內菸酒專賣暫行條例第三十條第
    一項之規定，販賣未貼專賣憑證之菸類之犯行，無非以被告於偵查中自白在卷，
    並有前揭未貼專賣憑證之菸類扣案可稽，復有臺灣省菸酒公賣局查緝案件移送書
    、現場檢查切結書、逕行搜索報告書、同意書及搜索扣押筆錄等件附卷足稽為其
論據。
五、惟查：(一)按台灣省內菸酒專賣暫行條例第三十條第一項係規定：「未貼專賣憑證
    之菸類及酒類，不得販賣、持有或轉讓」，其有違反者應依同條例第三十七條第
    五款之規定論處。故必須行為人所販售之菸類係未貼專賣憑證者，始得論以該條
    款之罪甚明。然若所販售之菸類上貼有專賣憑證，而該專賣憑證係偽造者，則必
    以行為人係明知該菸類所貼之專賣憑證係偽造之憑證而仍予販售，始可論以同條
    例第三十七條第五款之罪，此乃事屬當然。但查本件經查扣之被告所販入之菸類
    ，經臺灣省菸酒公賣局台中分局分別送請台灣省菸酒公賣局內埔菸廠、臺灣省菸
    酒公賣局台北菸廠、「商真股份有限公司」及「傑太日煙國際股份有限公司」鑑
    定結果，其中硬盒之長壽香煙均非本局所生產之香菸，而其餘洋菸亦均非合法代
    理進口之洋菸製品，其中之Miild Seven（七星）洋菸，菸包上鋼模數字0000000
    ，與正式進口之商品管理編號不符，為仿冒品。另D avidoff C lassic（黑色大
    衛杜夫）洋菸及D avidoff Lights（白色大衛杜夫）洋菸中：專賣憑證上之「
    臺灣省菸酒公賣局」、「進口菸類」、「專賣憑證」字體，因印刷方式不同，偽
    品字體較細、呆板，與真品菸盒上之特殊豐厚字體不同。黑色大衛杜夫菸盒上
    之中英文銀色燙印字體與字型，偽品印刷技術低劣、字體較模糊不清及歪斜、脫
    落之現象，與真品清晰整之字體與字型不同。白色大衛杜夫菸盒上之中英文金
    色燙印字體與字型，偽品印刷技術低劣、字體較模糊不清之現象，與真品清晰整
    之字體與字型不同。兩者偽品之菸絲顏色較深，呈深褐色，與真品較淺，呈金
    黃色不同，且偽品之菸絲品質低劣，與真品之高質菸絲之特有風味與口感全然不
    同。兩者菸盒內部錫箔紙之「D avidoff」金、銀色印刷字體及紙質，偽品之
    字體較模糊不清、紙質及光澤較差，與真品清晰整潔之字體與優質光亮之紙質全
    然不同等情，有臺灣省菸酒公賣局台中分局九十年十一月二十九日九十中局查字
    第五○二六號移送書附之臺灣省菸酒公賣局內埔菸廠、台北菸廠及傑太日煙國際
    股份有限公司、商真股份有限公司回函影本各一份附於九十年度偵字第一九六五
    一號偵查卷第二十九頁以下可稽，足見前揭扣案之洋菸係屬假菸，另其上之專賣
    憑證係偽造之特許證無誤。(二)證人即公賣局台中分局稽查員黃文叔亦到庭證述：
    扣案之香菸均有貼上專賣憑證，需以真品逐一比對，始能查悉是否為假菸等語，
    並有該扣案香菸盒上偽造之專賣憑證影本附卷可稽，復參酌前開臺灣省菸酒公賣
    局台中分局及洋菸進口商之鑑定回函資料可知，上開菸類之真偽辨識，係持真貨
    與假貨逐一比對，始得知悉是否為假菸，尚非一眼即可認知。(三)又證人即查獲之
    警員林文振到庭結證稱：當時我們只問被告是否為未稅菸類，他當場承認係未稅
    菸類，攔下車子後，就要求被告開箱驗貨，再通知公賣局人員前往協助處理，當
    場查獲時並不知道是否為假菸，是後來送鑑定才知道等語，核與被告所辯不知為
    假菸等語相符，參以被告所欲販售之扣案菸類，均係條裝並封裝於紙箱內而非散
    裝，有卷附查獲時照片二紙在卷可考。綜上所述，尚難以被告自承販入未貼專賣
    憑證之菸類等情，即認為其明知所購買之菸類為假酒，而遽認為被告有明知其購
    買、販賣之菸類上所貼之專賣憑證是偽造者，而論以台灣省內菸酒專賣暫行條例
    第三十七條第五項之罪。此外，復查無其他積極證據足資認定被告有何違反台灣
    省內菸酒專賣暫行條例之罪嫌，其犯罪即屬不能證明，依法自應諭知無罪之判決
    。
六、至被告非係經專賣機關許可之零售商，竟販賣菸類，似有違反台灣省內菸酒專賣
    暫行條例第二十九條之規定，而應依同條第三十九條第四款之規定，處以查獲物
    查獲時現值之三倍以下罰鍰，惟此係屬行政罰之範疇，與刑責無涉，附予敘明。
七、本案被告甲○○經合法傳喚無正當理由不到庭，惟本院認為應諭知無罪，爰不待
    其陳述逕行判決，併此敘明。
八、據上論斷，應依刑事訴訟法第三百零一條第一項、第三百零六條，判決如主文。
中      華      民      國    九十一    年      三      月    二十九    日
                                臺灣臺中地方法院刑事第七庭
                                    法  官  夏  一
右正本證明與原本無異。
如不服本判決，應於判決送達後十日內向本院提出上訴狀，上訴於臺灣高等法院臺中
分院( 須附繕本 )。
                                    書記官
中      華      民      國    九十一    年      三      月    二十九    日
